臺灣新竹地方法院民事簡易判決　　　　93年度竹簡字第703號
原　　　告　丁○○○○○○○○.
訴訟代理人　乙○○律師
被　　　告　丙○○
　　　　　　戊○○
上列當事人間請求清償債務事件，本院於民國94年2月1日言詞辯
論終結，判決如下：
    主      文
原告之訴及其假執行之聲請均駁回。
訴訟費用由原告負擔。
    事實及理由
一、原告主張：原告向訴外人甲○○承租位於新竹市○○○路59
    巷28號1 樓，經營沛霖親子坊，於民國93年7月2日，將其店
    內之營業設備、生財器具及剩餘童裝，以總價新臺幣（下同
    ）456,709 元讓予被告，並約定於同年7月5日被告應先給付
    100,000 元，其餘尾款則於同年月31日前付清，雙方並簽訂
    店舖頂讓合約書。詎原告已依約將店內相關物品交予被告，
    被告仍有109,229 元之價金未為給付，經多次催討，被告仍
    置之不理，爰依買賣契約之法律關係提起本件訴訟。並聲明
    ：(一)被告應連帶給付原告109,229 元，並自支付命令繕本送
    達之翌日起至清償日止，按週年利率百分5 之計算之利息；
    (二)願供擔保請准宣告假執行。
二、被告則以：被告與原告簽訂系爭合約時，原告一再保證系爭
    房屋可續租，被告始願意接手經營系爭店舖。被告於93年7
    月31日與原告進行交接店舖事宜時，始知悉原告與屋主甲○
    ○訂定之房屋租賃契約第8條有禁止轉讓之約定，且租賃契
    約之期限至94年3月31日屆滿。被告並於93年8月9日以電話
    向甲○○聯絡，經其告知已於同年6月份向原告表示不再續
    租，原告竟未告知，並欺騙被告簽訂系爭合約，被告已於同
    年9月2日以律師函解除系爭買賣合約，被告無須支付剩餘之
    價金等語，資為抗辯。並聲明：(一)原告之訴駁回；(二)如受不
    利益判決，願供擔保請准宣告免為假執行。
三、原告主張其與被告於93年7月2日簽訂系爭合約，總價金為45
    6,709元，被告尚有109,229元未為給付，並提出店舖頂讓合
    約書為證，為被告所不爭執，則此部分之事實，堪信為真實
    。原告主張被告依系爭合約，尚應給付109,229 元，然為被
    告所否認，並以前詞置辯，本件所應審究者為，系爭合約是
    否仍有效存在？茲將本院判斷說明如下：
(一)、按解釋意思表示，應探求當事人真意，不得拘泥於所用之辭
    句；因被詐欺或被脅迫，而為意思表示者，表意人得撤銷其
    意思表示，民法第98條及第92條第1 項前段分別定有明文。
    又所謂詐欺，不以積極之欺罔行為為限，在法律上或交易習
    慣上就某事項負有告知義務而未告知者，亦屬之。
(二)、原告主張系爭合約不包含店舖繼續租賃，被告則抗辯因系爭
    房屋可以繼續租賃經營始簽訂系爭合約，經查：依系爭合約
    第1 條約定，本件買賣之標的物雖為原告經營之沛霖親子坊
    店內之營業設備暨生財器具，惟系爭合約為店舖頂讓合約，
    依合約整體觀之，被告除買受原告所有之營業設備暨生財器
    具外，亦包含受讓系爭房屋繼續經營童裝買賣，是被告除買
    受原告所有之營業設備暨生財器具外，尚包含使用系爭房屋
    繼續經營。況系爭買賣合約之附表載明：租金（93.08. 01
    ～94.03.31），被告自93年8月1日始遷入系爭房屋，經營童
    裝買賣，而原租期至94年3月底即屆滿，如非被告認為可以
    續租系爭房屋繼續經營，何以願意頂讓系爭店舖僅僅經營8
    月之時間？是被告抗辯因其認為可以續租系爭房屋繼續經營
    童裝，始簽訂系爭合約等語，應堪採信。
(三)、又原告與屋主甲○○簽訂之租賃契約第8 條約定，乙方（即
    原告）未經甲方（即甲○○）同意，不得私自將租賃房屋一
    部或全部出借、轉租或頂讓，原告雖主張其曾於93年9 月間
    與甲○○聯絡，甲○○有同意系爭房屋頂讓等語，惟查：證
    人甲○○結證稱：我只有同意部分轉租，沒有同意全部轉租
    ；93年6 月下旬，原告的先生與我洽談續租事宜，我即表示
    不再續租，大約是8 月間接到被告電話才知道這件事，被告
    表明是我的新房客，我覺得很訝異，被告把事情的經過告訴
    我等語（見本院94年2月1日言詞辯論筆錄），由上開證詞觀
    之，屋主甲○○已於93年6 月下旬即表明不再續租。系爭合
    約於93年7月2日始簽訂，且為店舖頂讓合約，受讓店舖後可
    以繼續經營為合約之重要內容，已如前述，對於系爭房屋是
    否可以續租乙事，原告負有告知義務，原告竟未告知被告屋
    主甲○○已不再續租系爭房屋，反而並表示其同意頂讓，致
    被告陷於錯誤而為意思表示，簽訂系爭合約，堪已認定。
(四)、綜上，原告於被告簽訂契約時，向被告表示屋主同意轉租，
    且未告知系爭房屋已不再續租，致被告認為可以續租系爭店
    舖，繼續經營童裝買賣，而陷於錯誤簽訂系爭買賣合約，是
    被告自得依前揭規定撤銷意思表示。被告以93年9月2日之律
    師函向原告為撤銷系爭合約之意思表示，原告對該律師函亦
    不爭執（見本院93年11月30日言詞辯論筆錄），被告既已撤
    銷其訂約之意思表示，則兩造間無契約合意存在，是系爭合
    約即失其效力而不存在。
三、綜上所述，兩造間之店舖頂讓合約已因被告撤銷意思表示而
    失其效力，系爭合約既已不存在，被告自無給付剩餘價金之
    義務。從而，原告依買賣契約之法律關係，請求被告給付10
    9,229 元，並自支付命令繕本送達之翌日起至清償日止，按
    週年利率分之5 計算之利息，為無理由，應予駁回。原告之
    訴既經駁回，則其假執行之聲請亦失所附麗，應併予駁回。
四、訴訟費用負擔之依據：民事訴訟法第78條。
中　　華　　民　　國　　94　　年　　2 　　月　　15　　日
                  新竹簡易庭  法　官  林惠君
以上正本，係照原本作成。
如對本判決上訴，須於判決送達後20日內向本院提出上訴狀。
                              書記官　劉宗源
中　　華　　民　　國　　94　　年　　2 　　月　　15　　日
